【裁判字號】    90,上易,1271
【裁判日期】    901018
【裁判案由】    恐嚇等
【裁判全文】
臺灣高等法院臺南分院刑事判決        九十年度上易字第一二七一號  Ａ
      上  訴  人
      即  被  告  丁  ○  ○
右上訴人因恐嚇等案件，不服臺灣臺南地方法院八十九年度易字第二一○九號中華民
國九十年七月十一日第一審判決（起訴案號：臺灣臺南地方法院檢察署八十九年度偵
字第六六五二號），提起上訴，本院判決如左：
      主      文
原判決關於恐嚇部分撤銷。
丁○○被訴恐嚇部分無罪。
      理      由
一、公訴意旨略以：丁○○意圖散布於眾，於八十九年五月二十八日九時四十五分許
    ，在臺南縣永康市○○○街六二號白金漢宮大樓中庭，在場之大樓住戶指稱：戊○○擔任大樓管委會期間，收取建設公司之好處，完成大樓公共設施之點交程序
    ，損害大樓住戶權益等語，足以毀損戊○○之名譽（此誹謗部分，業據告訴人戊○○撤回告訴，原判決於理由欄說明應為不受理之判決，惟於主文欄未為不受理
    之諭知），並要求在場住戶乙○○轉告戊○○檢舉伊在大樓設置電台，讓伊沒有
    飯吃，伊也要報復讓戊○○沒有飯吃等語，使戊○○知悉後心生畏懼，致生危害
    於安全，因認丁○○涉有刑法第三百零五條之恐嚇危害安全罪嫌等語。
二、按犯罪事實應依證據認定之，無證據不得推定其犯罪事實；不能證明被告犯罪者
    ，應諭知無罪之判決，刑事訴訟法第一百五十四條、第三百零一條第一項分別定
    有明文。又按事實之認定，應憑證據，如不能發現相當證據，或證據不足以證明
    ，自不能以推測或擬制之方法，以為裁判之基礎；認定不利於被告之事實，應依
    積極證據，苟積極證據不足為不利於被告事實之認定時，即應為有利於被告之認
    定，更不必有何有利之證據，最高法院四十年台上字第八六號、三十年上字第八
    一六號判例足資參照。
三、公訴人認上訴人即被告丁○○涉有前揭恐嚇危害安全罪嫌，係以告訴人戊○○之
    指訴及證人乙○○之證述，二人所陳互核一致，為其論據。惟上訴人即被告丁○○則堅決否認其有恐嚇告訴人戊○○之犯行，辯稱：(1)八十九年五月二十八日，
    告訴人自行召開白金漢宮大樓住戶大會，現場人數只有數個。被告由於當天在臺
    南縣永康市公所要成立臺南縣公寓大廈聯誼會。被告身為籌備會主委，為了趕往
    永康市公所點收由市長所贈大會紀念品，以及佈置會場。在請總幹事丙○在中庭
    告訴人所開住戶大會拍照存證後，就與丙○、甲○○、倪清山等三人，直往永康
    市公所，並未在現場遇見證人乙○○。(2)告訴人在偵查中所提兩名證人黃奇生、
    乙○○案發當時都不在現場，被告所提當天當場所攝照片都沒有黃奇生和乙○○
    影像就可證明。(3)以被告所提照片當天告訴人私自召開住戶大會，照片裡面戊○○本人也在。如果被告要恐嚇，可當場就向戊○○為之，何必大費周章，轉彎抹
    角，經過乙○○恐嚇，顯然不合經驗法則。(4)證人乙○○居住在白金漢宮大樓五
    樓，不繳管理費，其小孩常對大樓造成髒亂。他和其太太在戊○○唆使下，張貼
    不實公告，破壞被告車子四輪胎，故乙○○對大樓管委會及被告心存不滿云云。
三、經查：
  (1)據告訴人戊○○於刑事告訴狀稱：「：：，又在告訴人離開中庭後，被告又向乙○○告知轉達告訴人『戊○○檢舉其在大樓內非法設立電台讓他沒有飯吃，他也
    要報復讓戊○○沒有飯吃』」等語以觀，足見告訴人戊○○認為被告涉有恐嚇危
    害安全罪嫌，係經過證人乙○○轉述，始得知被告在其離開大樓中庭後出言恐嚇
    。又告訴人於偵審中亦一再陳明係經證人乙○○轉告，才知道被告出言恐嚇伊之
    情事。惟證人乙○○於檢察官偵訊時證稱：「現場被告有指稱戊○○收了建設公
    司好處才會將大樓公共設備辦理點交，現場有多住戶在場，被告還向戊○○說：
    『你叫警方來查我的電台，我沒有飯吃，我也讓你沒飯吃』」；又原審九十年六
    月二十七日訊問時證稱：「（我）之前在睡覺，聽到中庭很大聲後下來看看，下
    來後看到丁○○與戊○○二人在爭吵，後戊○○說他要報警抓電臺，丁○○說要
    大家沒飯吃，說該話時大家均在場。」等語觀之，其所言被告出言恐嚇時，告訴
    人戊○○有在大樓中庭現場聽聞，顯見其證言前後不一，更與告訴人所述不符，
    則證人乙○○之證言是否真實，已令人置疑。
  (2)證人丙○於本院調查時證稱：我當天去準備一些開會的資料，很早就過去了，我
    聽爭吵聲，看到丁○○在那邊說戊○○要開住戶大會，但不合程序，戊○○有在
    場，我照完相就與甲○○一起離開到辦公室，丁○○隨後就到了，我沒有聽到被
    告講：要求乙○○轉告戊○○檢舉伊在大樓設置電台，讓伊沒有飯吃，伊也要報
    復讓戊○○沒有飯吃的話語，我於照完相時戊○○還在現場，乙○○沒有在場等
    語，參之被告於本院提出當天告訴人與其他住戶當日聚會商討公共設施之管理問
    題當場所攝照片，有戊○○本人在場，而證人乙○○未在照片內顯現，則證人稱
    當天其有到該大樓中庭聽聞被告出言恐嚇告訴人，顯非可採信。雖被告於八十八
    年九月十日，確曾因經營地下電臺涉嫌違反電信法而遭臺灣臺南地方法院檢察署
    查緝，然此並不足以推定被告確有因之而出言恐嚇告訴人。
  (3)綜上所述，單憑證人乙○○有瑕疵之言，難以之證明被告有出言恐嚇告訴人之事
    。其他又查無極積證據足資證明被告有恐嚇之犯行，為不能證明被告犯罪，原審
    未為詳察，遽為判決諭被告恐嚇罪刑，尚有未洽。被告上訴意旨據以指摘原判決
    不當，為有理由，應由本院將原判決關於恐嚇部分撤銷改判，諭知被告無罪，以
    免冤抑。
四、至於被告被訴涉嫌誹謗部分，雖原判決未於主文欄諭知此部分公訴不受理，但於
    理由欄已說明不受理之理由及適用之法條，被告又未對此部分提起上訴，本院自
    不必再為論斷，附為明。
據上論結，應依刑事訴訟法第三百六十九條第一項前段、第三百六十四條、第三百零
一條第一項，判決如主文。
本案經檢察官劉榮堂到庭執行職務。
中    華    民    國      九十      年      十      月        十八      日
                                  臺灣高等法院臺南分院刑事第一庭
                                      審判長法官  黃    三    哲
                                            法官  王    浦    傑
                                            法官  林    勝    木
右正本證明與原本無異。
不得上訴。
                                      法院書記官  陳    淑    貞
中    華    民    國      九十      年      十      月        十九      日


司法院資訊處製作；財團法人民間司法改革基金會備份。
